【裁判字號】    97,抗,321
【裁判日期】    970516
【裁判案由】    本票裁定
【裁判全文】
臺灣臺北地方法院民事裁定               97年度抗字第321號
抗  告  人  甲○○
相  對  人  台新國際商業銀行股份有限公司
法定代理人  乙○○
上列當事人間請求本票裁定事件，抗告人對於民國96年10月17日
本院所為之96年度票字第69879號裁定提起抗告，本院裁定如下
：
    主  文
抗告駁回。
抗告程序費用新台幣壹仟元由抗告人負擔。
    理  由
一、按執票人向本票發票人行使追索權時，得聲請法院裁定後強
    制執行，票據法第123條定有明文。次按本票執票人，依上
    開規定，聲請法院裁定許可對發票人強制執行，係屬非訟事
    件，此項聲請之裁定，及抗告法院之裁定，僅依非訟事件程
    序，以審查強制執行許可與否，並無確定實體上法律關係存
    否之效力，如發票人就票據債務之存否或數額有爭執時，應
    由發票人提起確認之訴，以資解決（最高法院57年度台抗字
    第76號、56年度台抗字第714號判例意旨參照）。再按本票
    准許強制執行之裁定，屬非訟事件裁定，為裁定之法院僅就
    本票為形式上審查，縱本票已罹於時效，為裁定之法院亦無
    從審酌屬於實體上法律關係之時效消滅事由。況非訟事件之
    裁定，不經言詞辯論，抗告人提出時效抗辯，相對人或許亦
    有時對中斷事由而不及主張，有礙其防禦之實施，故抗告法
    院不得審酌其時效抗辯。（最高法院83年度台抗字第227號
    裁定意旨、台灣高等法院暨所屬法院94年法律座談會民事類
    提案第15、15-1號研討結果參照）。
二、相對人於原法院聲請意旨略以：相對人執有抗告人於民國92
    年12月17日簽發之本票1紙，金額新臺幣（下同）800,000元
    ，付款地在台北市，利息按年息10.72%計算，免除作成拒絕
    證書，到期日95年11月16日，詎於到期後經提示僅支付其中
    部分外，其餘551,299元未獲付款，為此提出本票1紙，聲請
    裁定就上開金額及依約定利率計算之利息准許強制執行等。
三、本件相對人執有系爭本票，屆期提示僅獲部分清償，聲請原
    法院裁定准許強制執行，經該法院裁定准許，抗告人不服提
    起抗告。
四、抗告人抗告意旨略以：相對人所持系爭本票之票據權利已罹
    於時效；另抗告人先前正常繳款，相對人並於96年間允許抗
    告人融通繳款，未料，相對人逕行終止融通繳款並委外催收
    ，又相對人主張之金額與抗告人記載出入甚多，為免有損抗
    告人權益，爰依法提起抗告求為廢棄原裁定等語。經查，相
    對人主張之事實，業據提出系爭本票1紙為證，並為抗告人
    所不爭執，即系爭本票為形式上之審查，其已具備本票各項
    應記載事項，合於票據法第120條規定，屬有效之本票；抗
    告人辯稱系爭票據債權已罹於時效，惟查系爭本票載有「本
    票免除作成拒絕證書」字樣，相對人於聲請本票強制執行裁
    定時主張於到期日後提示不獲付款，即為已足，抗告人若抗
    辯相對人未為提示，自應負舉證責任，但本件相對人就相對
    人已經提示未見爭執，亦未證明相對人未為提示，堪信相對
    人已經提示付款，則系爭本票債權是否罹於時效，涉及時效
    起算點及有無中斷之事由，並非形式上觀察系爭本票債權當
    然罹於時效，而抗告人之時效抗辯有無理由，仍須就票據法
    律關係為實質之審查始能判斷；且實際積欠金額與相對人主
    張容有出入云云，縱為屬實，亦係實體法上之爭執，核屬票
    據債務存否及數額之爭執，揆諸上開說明，應由抗告人提起
    確認之訴，以資解決，不得於非訟事件程序中為此爭執，抗
    告法院亦不得予以審究。從而，抗告意旨指摘原裁定不當，
    求予廢棄，為無理由，應予駁回。
五、據上論結，本件抗告為無理由，依非訟事件法第21條第2項
    、第24條第1項、第46條、民事訴訟法第495條之1第1項、第
    449條第1項、第78條，裁定如主文。
中    華    民    國    97    年    5     月    16    日
                  民事第五庭審判長  法  官  薛中興
                                    法  官  吳佳薇
                                    法  官  林妙黛
以上正本係照原本作成。
本裁定不得抗告。
中    華    民    國    97    年    5     月    16    日
                                    書記官  陳怡君


司法院資訊處製作；財團法人民間司法改革基金會備份。
